【裁判字號】    99,易,1961
【裁判日期】    991111
【裁判案由】    侵占
【裁判全文】
臺灣高雄地方法院刑事判決              99年度易字第1961號
公  訴  人  臺灣高雄地方法院檢察署檢察官
被      告  丁○○
上列被告因侵占案件，經檢察官提起公訴（99年度偵字第21033
號），本院判決如下：
    主  文
丁○○犯業務侵占罪，累犯，處有期徒刑拾月。
    事  實
一、丁○○前因竊盜、搶奪案件，經本院以96年度訴字第3415號
    判決判處有期徒刑1 年、4 月，應執行有期徒刑1 年3 月確
    定；另因違反毒品危害防制條例案件，經本院以96年度訴字
    第3946號判決判處有期徒刑6 月確定，上開徒刑經裁定應執
    行有期徒刑1 年8 月，於民國98年2 月25日縮短刑期假釋出
    監，並付保護管束，後於98年7 月17日期滿，上開假釋未經
    撤銷而視為執行完畢。詎其仍不知悔改，自99年4 月22日起
    ，受僱在志豐螺帽有限公司（位於高雄縣甲○鎮○○路87號
    ，下稱：志豐公司）擔任貨車司機，負責載運螺帽等貨物，
    竟基於意圖為自己不法所有之犯意，於99年5 月28日16時許
    ，駕駛車牌號碼477-QY號貨車，自高雄縣路竹鄉三爺埤之倉
    庫，載運貨物即螺帽8 桶欲返回公司；於返回公司途中，丁
    ○○利用在載貨過程僅有司機1 人保管，而持有貨物之業務
    上機會，易持有為所有之意思，將如附表編號9 所示螺帽2
    桶（共750 公斤）予以侵占入己，並載運至高雄縣路竹鄉○
    ○村○○街6 號1 樓之鑫科資源有限公司（即資源回收場）
    內，向不知情之陳阿講表示該2 桶螺帽是志豐公司做壞掉之
    成品，而以廢鐵每公斤新臺幣（下同）10.3元之價格予以變
    賣，獲取現金7,725 元花用。嗣於同年5 月28日17時50分許
    ，丁○○載運其他貨物返回志豐公司時，因遭發現數量短少
    ，經志豐公司負責人乙○○追問下，始悉上情，遂報警處理
    ，警方旋即循線至上開鑫科資源有限公司內，扣得丁○○所
    侵占變賣之螺帽2 桶（只剩670 公斤），始查悉上情。
二、案經志豐公司訴由高雄縣警察局甲○分局報請臺灣高雄地方
    法院檢察署檢察官偵查起訴。
    理  由
壹、證據能力部分：
    按被告以外之人於審判外之陳述，雖不符刑事訴訟法第159
    條之1 至第159 條之4 之規定，而經當事人於審判程序同意
    作為證據，法院審酌該言詞陳述或書面陳述作成時之情況，
    認為適當者，亦得為證據；當事人、代理人或辯護人於法院
    調查證據時，知有第159 條第1 項不得為證據之情形，而未
    於言詞辯論終結前聲明異議者，視為有前項之同意，刑事訴
    訟法第159 條之5 定有明文。經查，本判決所引用之各項證
    據資料，其屬於被告以外之人於審判外之陳述者，均據本院
    於調查證據程序逐一提示並告以要旨，檢察官、被告均知該
    等證據為被告以外之人之審判外陳述，已表示對證據能力沒
    有意見（見院一卷第21頁、院二卷第23頁正面）及均未於言
    詞辯論終結前聲明異議，本院審酌上開證據作成時之情況，
    亦無不當取供等情形，認為以之作為本案之證據亦屬適當，
    依刑事訴訟法第159 條之5 規定，應有證據能力。
貳、實體部分：
一、訊據被告丁○○對上揭事實坦承不諱，並經證人即志豐公司
    負責人乙○○於警詢、偵訊及本院審理時證述：於99年5 月
    28日16時許，叫被告載運8 桶貨物（即螺帽），結果回來只
    有6 桶，短少2 桶。伊向被告詢問貨物載去哪裡，被告說沒
    有，他是從倉庫直接載回來，但是小姐蕭寶鳳說不是這樣，
    她明明有把該數量的貨物吊上被告的車子，怎麼可能短少，
    然後伊一直跟被告說這些貨物明天就要出關，很重要，不能
    短少，最後被告坦承將2 桶貨物載至鑫科資源有限公司當成
    廢料賣掉；被告從伊公司載運之螺帽總重量為750 公斤，價
    值約46,428元，但是伊從資源回收場找回來時，只剩下670
    公斤等語甚詳（見警卷第1 至6 頁、偵卷第15頁、院二卷第
    23頁反面至24頁正面）；且證人陳阿講於警詢中亦證稱：伊
    在鑫科資源有限公司負責現場收受資源回收物品，是被告於
    99年5 月28日16時許，開車牌號碼477-QY號貨車載2 桶螺帽
    共750 公斤來變賣，1 公斤廢鐵市價10.3元，750 公斤共賣
    7,725 元，被告說是公司做壞掉的成品等語明確（見警卷第
    13至15頁），復有扣押筆錄、扣押物品目錄表各1 份（見警
    卷第16至18頁）、代保管條、贓物認領保管單各1 份（見警
    卷第20、21頁）、照片2 張（見警卷第22頁）、鑫科商行收
    受物品、舊貨、五金廢料或廢棄物登記表影本1 紙（見警卷
    第23頁）、高雄縣政府96年8 月1 日函1 份（見警卷第25頁
    ）、公司基本資料查詢1 紙（見院一卷第23頁），可資佐憑
    。本案事證明確，被告有上揭事實欄所載業務侵占犯行，堪
    予認定，應依法論罪科刑。
二、核被告所為，係犯刑法第336 條第2 項之業務侵占罪。查被
    告前因竊盜、搶奪案件，經本院以96年度訴字第3415號判決
    判處有期徒刑1 年、4 月，應執行有期徒刑1 年3 月確定；
    另因違反毒品危害防制條例案件，經本院以96年度訴字第39
    46號判決判處有期徒刑6 月確定，上開徒刑經裁定應執行有
    期徒刑1 年8 月，於98年2 月25日縮短刑期假釋出監，並付
    保護管束，後於98年7 月17日期滿，上開假釋未經撤銷而視
    為執行完畢，有臺灣高等法院被告前案紀錄表1 份在卷可按
    ，其受徒刑之執行完畢，5 年以內故意再犯有期徒刑以上之
    罪，為累犯，應依法加重其刑。爰審酌被告雖為更生人，然
    志豐公司負責人仍願給被告自新機會，而聘用被告擔任貨車
    司機，被告竟因缺錢花用，利用業務上之機會非法侵占其所
    載運之螺帽2 桶（共750 公斤），實屬不該；兼衡以被告犯
    後坦承犯行，且之後已追回螺帽共670 公斤，然被告並未賠
    償告訴人之損害，及被告之犯罪手段、所生危害、前科素行
    、智識程度（高職畢業）、生活狀況等一切情狀，量處如主
    文所示之刑，以資懲儆。
三、不另為無罪諭知部分：
  (一)公訴意旨另認：被告丁○○自99年4 月22日起，受僱在志豐
    公司擔任貨車司機，負責載運螺帽等貨物，竟基於意圖為自
    己不法所有之犯意，利用在載貨過程，僅有司機1 人保管而
    持有貨物之機會，自99年4 月22日起，持續多次將負責載運
    之如附表編號1 至8 所示貨物，予以侵占入己，得手後予以
    變賣成現金花用。因認被告就上開公訴意旨部分，亦涉犯刑
    法第336 條第2 項之業務侵占罪嫌等語。
  (二)按「犯罪事實應依證據認定之，無證據不得認定犯罪事實」
    、「不能證明被告犯罪者，應諭知無罪之判決」，刑事訴訟
    法第154 條第2 項、第301 條第1 項分別定有明文。又按告
    訴人之告訴，係以使被告受刑事訴追為目的，是其陳述是否
    與事實相符，仍應調查其他證據以資審認（最高法院52年台
    上字第1300號判例意旨參照）。另按認定犯罪事實所憑之證
    據，雖不以直接證據為限，間接證據亦包括在內，然而無論
    直接證據或間接證據，其為訴訟上之證明，須於通常一般之
    人均不致有所懷疑，而得確信其為真實之程度者，始得據為
    有罪之認定，倘其證明尚未達到此一程度，而有合理之懷疑
    存在而無從使事實審法院得有罪之確信時，即應由法院為諭
    知被告無罪之判決（最高法院76年台上字第4986號判例意旨
    參照）。再者，依刑事訴訟法第161 條第1 項規定，檢察官
    對於起訴之犯罪事實，仍應負提出證據及說服之實質舉證責
    任。倘其所提出之證據，不足為被告有罪之積極證明，或其
    指出證明之方法，無從說服法院以形成被告有罪之心證，基
    於無罪推定之原則，自應為被告無罪判決之諭知（參最高法
    院92年度台上字第128 號判例意旨）。
  (三)公訴人認被告涉有上開公訴意旨所指業務侵占罪嫌，無非係
    以證人乙○○之證述及庫存清單為其論斷主要依據。訊據被
    告堅詞否認有上開公訴意旨所指業務侵占犯行，並辯稱：附
    表編號1 至8 的部分，伊沒有做等語。經查：
  １、公訴意旨指訴被告涉犯業務侵占如附表編號1 至8 所示貨
      物部分，為被告所堅詞否認。而觀證人（即志豐公司負責
      人）乙○○於警詢及偵、審中之證述內容，其主要係以經
      盤點志豐公司庫存，缺少如附表編號1 至8 所示之貨物，
      而公司自99年4 月22日起，只有僱用貨車司機1 名即被告
      ，且之前不曾發生貨物短缺，並曾有客戶反應數量缺少，
      及被告出車在外面時間愈來愈長等情，以資認定附表編號
      1 至8 所示貨物亦係遭被告予以侵占；惟證人乙○○並未
      目睹被告侵占上開貨物，亦不知被告將附表編號1 至8 所
      示貨物載至何處（見院二卷第25頁反面），則被告是否確
      有侵占上開貨物，自仍需有其他補強證據以資佐證。至卷
      附庫存清單，僅足以證明志豐公司於99年5 月28日盤點時
      ，有短少如附表編號1 至8 所示之貨物，亦尚不足以證明
      係被告予以侵占。
  ２、又如附表編號1 至8 所示之物品，數量甚多，且重量很重
      ，無法以機車運送，此觀證人乙○○於本院審理時之證述
      自明（見院二卷第25頁），則被告若有侵占如附表編號1
      至8 所示之物，並加以變賣，自無可能完全隱密而無法查
      悉。惟經本院遍閱全卷證據資料，公訴人除提出證人（即
      志豐公司負責人）乙○○前揭證述及庫存清單外，並未能
      提出有何證人目睹或有監視畫面，可資證明被告確有侵占
      如附表編號1 至8 所示之貨物，亦未能提出在被告住處有
      查獲被告所侵占如附表編號1 至8 所示之貨物，或查悉被
      告已變賣給他人（包括資源回收場）等補強證據，以資佐
      證證人乙○○上開證述之情。另經本院依職權函請警員前
      往高雄縣甲○鎮○○街附近之資源回收場查訪，亦未查獲
      被告有前往販售螺帽等物品，有高雄縣政府警察局甲○分
      局函及隨函所附查訪表1 份在卷可佐（見院二卷第18、19
      頁）。再者，告訴人吉豐公司雖僅僱用貨車司機即被告1
      人，惟志豐公司倉管人員並非就附表編號1 至8 所示貨物
      於每次出貨後，立即做落地追蹤，查證被告有無如數交貨
      至指定處所，且立即據以校對其電腦資料，而上開附表編
      號1 至8 所示短缺數量，亦係在本件99年5 月28日案發後
      始為清查，其間已有相當時間差距及變數，自不得逕為推
      論被告應承擔上開數量短少之責。從而，公訴人以被告載
      送倉庫、公司或客戶，所花費運送時間均超出正常時間很
      多，而路途上有多家資源回收場可供變賣貨品云云，尚屬
      臆測推論之詞，尚無憑信。是綜上所述，公訴人所舉之證
      據，固足認被告涉有業務侵占如附表編號1 至8 所示貨物
      之嫌疑，然遍閱全卷資料，尚乏補強證據以資佐憑，其為
      訴訟上之證明，顯未達到通常一般人均確信被告有上開公
      訴意旨所指業務侵占犯行之真實程度，本院自無從據以獲
      致有罪判決之確切心證，則揆諸前揭說明，既不能證明被
      告有上揭公訴意旨所指犯行，本應為被告無罪判決之諭知
      ，惟公訴意旨認此部分與被告前開經本院論罪科刑之業務
      侵占犯行，係接續犯之一罪關係，爰不另為無罪之諭知。
據上論斷，應依刑事訴訟法第299 條第1 項前段，刑法第336 第
2 項、第47條第1 項，刑法施行法第1 條之1 ，判決如主文。
本案經檢察官丙○○到庭執行職務。
中    華    民    國    99    年    11    月    11    日
                  刑事第五庭審判長法  官  李昆南
                                  法  官  劉美香
                                  法  官  林永村
以上正本證明與原本無異。
如不服本判決應於收受送達後10日內向本院提出上訴書狀，並應
敘述具體理由；如未敘述上訴理由者，應於上訴期間屆滿後20日
內向本院補提理由書（均須按他造當事人之人數附繕本）「切勿
逕送上級法院」。
中    華    民    國    99    年    11    月    11    日
                                  書記官  王珮樺
附表：
┌──┬────┬───────┬──────────┐
│編號│名稱    │數量          │損失金額（新臺幣）  │
├──┼────┼───────┼──────────┤
│ 1  │1/2NCNE │5T            │82,051              │
├──┼────┼───────┼──────────┤
│ 2  │m3Xp0.5 │4T            │2,381,395           │
├──┼────┼───────┼──────────┤
│ 3  │5/16NCNE│6T            │94,038              │
├──┼────┼───────┼──────────┤
│ 4  │1/4NCNE │3桶           │42,666              │
├──┼────┼───────┼──────────┤
│ 5  │985 M2XP│2桶           │2,000,000           │
│    │0.35    │              │                    │
├──┼────┼───────┼──────────┤
│ 6  │M6XP1.0 │5T            │100,483             │
├──┼────┼───────┼──────────┤
│ 7  │M4XP0.7 │2T            │55,357              │
├──┼────┼───────┼──────────┤
│ 8  │M7XP1.0 │1T            │20,666              │
├──┼────┼───────┼──────────┤
│ 9  │M10XP1.5│2 桶（共750 公│46,428（99年5 月28日│
│    │        │斤）          │已追回670 公斤）    │
└──┴────┴───────┴──────────┘
附錄本案判決論罪科刑法條：
中華民國刑法第336 條第2 項
（業務侵占罪）
對於業務上所持有之物，犯前條第1 項之罪者，處6 月以上5 年
以下有期徒刑，得併科3 千元以下罰金。

司法院資訊處製作；財團法人民間司法改革基金會備份。
